【裁判字號】    89,上易,2009
【裁判日期】    891012
【裁判案由】    電子遊戲場業管理條例
【裁判全文】
臺灣高等法院高雄分院刑事判決          八十九年度上易字第二九號
    上訴人  台灣高雄地方法院檢察署檢察官
    被  告  乙○○
    選任辯護人  李衍志律師
右上訴人因被告違反電子遊戲場業管理條例案件，不服臺灣高雄地方法院八十九年度
易字第三一０四號，中華民國八十九年十月十二日第一審判決（起訴案號：臺灣高雄
地方法院檢察署八十九年度偵字第一三二０三號），提起上訴，本院判決如左：
      主      文
上訴駁回。
      理      由
一、本案經本院審理結果，認原審判決並無不當，應予維持，並引用原審判決書之理
    由。
二、檢察官上訴意旨略以：（一）、該娃娃機如未提供不特定人遊戲之用，何須設計
    操縱桿及取物夾，且使用者投幣後，未必一定取得娃娃，仍須靠相當之技巧始可
    獲得娃娃，是以經濟部所為關於冠興公司出售之選物販賣機之解釋，尚有誤會。
    （二）、本件冠興公司送往經濟部鑑定之「販賣機」與本件之販賣機是否為同一
    機具，原審均漏未實地調查等語。
三、經查該娃娃機設計操縱桿及取物夾，可增加購物者購買取物之樂趣，為促銷方法
    之一，況且違反遊戲場業管理條例，處罰故意犯，不罰過失犯，本案冠興選物販
    賣機，既經經濟部函釋非屬電子遊戲機，不論送鑑機具與扣案機具是否同一，被
    告自無違反該管理條例之故意，既無犯罪故意，則該機具是否每次投幣均能取得
    物品，即無深究必要，因此原審以不能證甲被告犯罪而諭知無罪之判決，核無不
    合。檢察官上訴意旨，仍執前詞，指摘原判決不當，為無理由，應予駁回。
據上論斷，應依刑事訴訟法第三百六十八條、第三百七十三條，判決如主文。
本案經檢察官邱榮藏到庭執行職務。
中    華    民    國     八十九     年      十二      月     十  九     日
                              臺灣高等法院高雄分院刑事第九庭
                                  審判長法官  張甲松
                                        法官  任森銓
                                        法官  江泰章
右正本證甲與原本無異。
不得上訴。
                                      書記官  黃一秋
中    華    民    國     八十九     年      十二      月    二  十      日
                                                  Ｆ
附件：
臺灣高雄地方法院刑事判決                        八十九年度易字第三一四號
    公  訴  人  臺灣高雄地方法院檢察署檢察官
    被      告  乙○○  男二十一歲（民國○○○年○月○○○日生）
                        身分證統一編號：Ｚ000000000號
                        住高雄市○○區○○街三十三號二樓
    選任辯護人  李衍志律師
右列被告因違反電子遊戲場業管理條例案件，經檢察官聲請簡易判決處刑（八十九年
度偵字第一三二○三號），經本院依通常程序審理，判決如左：
    主      文
乙○○無罪。
    理      由
一、公訴意旨略以：被告乙○○甲知未向主管機關辦理營利事業登記，不得經營電子
    遊戲場業，竟自民國八十九年五月十五日起，在高雄市苓雅區○○○路二十七號
    國揚正國際有限公司（界揚超商）之騎樓下之公眾得出入之場所，設置俗稱「娃
    娃機」之電子遊戲機具一抬，供不特定之人益智娛樂，並以此為營業。因認被告
    涉有違反電子遊戲場業管理條例第十五條之規定，應依同條例第二十二條之規定
    論處之罪嫌。
二、公訴人認被告涉有上開罪嫌，無非以被告確被查扣得「娃娃機」一抬，且該機抬
    設有抓勾且無設退幣口，顯有益智娛樂之作用為其論據。惟按犯罪事實應依證據
    認定之，無證據不得推定其犯罪事實，刑事訴訟法第一百五十四條定有甲文。又
    認定不利於被告之事實，須依積極證據，苟積極證據不足為不利於被告事實之認
    定時，即應為有利於被告之認定，更不必有何有利之證據，最高法院三十年上字
    第八一六號著有判例可資參照。又電子遊戲場業管理條例第二十二條規定之處罰
    ，以違反同法第十五條之規定為前提，又同法第十五條以行為未依規定辦理營利
    事業登記，逕經營電子遊戲場業為要件，至所謂電子遊戲機，則依同法第四條第
    一項之規定，係指利用電、電子、電腦、機械或其他類似方式操縱，以產生或顯
    示聲光影像、圖案、動作之遊樂機具，或利用上述方式操縱鋼珠或鋼片發射之遊
    樂機具，又可分為益智類、鋼珠類及娛樂類等三種。是苟所經營之機具原非電子
    遊戲機，則當然不該當於未經營利事業登記經營電子遊戲場業之要件。訊據被告
    乙○○坦認所經營之超商前確擺設一電動機具，惟矢口否認犯有何違反電子遊戲
    場業條例之犯行，辯稱：伊所擺設的是販賣機，並非電子遊戲機等語。經查：被
    告所擺設之機抬為冠興企業有限公司（以下簡稱冠興公司）所產製之「選物販賣
    機」，非屬電子遊戲機，此據經濟部將冠興公司產製之「選物販賣機」，提送該
    部電子遊戲機評鑑委員會第四十一次會議審，認該機抬設有投幣處、硬幣投入口
    、紙鈔入口及取物口、操控桿、取物鈕及取物夾，其機具運作流程，係由消費者
    投入硬幣，操作取物、遊戲即結束，整個遊戲只要投入對等價格取物，取得物品
    後即結束操作，其性質與國內現行照相貼紙機及飲料自動販賣機等屬同質操作機
    種，應屬自動販賣行為，決議該機具非屬電子遊戲機，此有該部經（八九）商字
    第八九二一五四八九號函、經（八九）商字第八九二○九三一二號函附卷足稽。
    又被告所擺設之機具確屬冠興公司所出售之「選物販賣機」，此據被告提出冠興
    公司於八十九年四月五日之估價單及發票一紙、管理證照等各一紙足資佐證，是
    被告所擺設之機抬原非電子遊戲機，與經營電子遊戲機為業之要件自屬不符，要
    難以違反電子遊戲場業管理條例之規定論處。綜據上述，依前揭判例意旨，尚難
    認被告有為公訴人起訴所指之犯行，是本案自不能僅憑被告有未經為營利事業登
    記即擺設機抬之事實，即推定被告違反電子遊戲場業管理條例之規定，此外，本
    院復查無其他積極證據足認被告有被訴之犯行，是本案不能證甲被告犯罪，爰為
    無罪之諭知。
據上論斷，應依刑事訴訟法第三百零一條第一項判決如主文。
中      華      民      國    八十九    年      十      月     十二     日
                                    臺灣高雄地方法院刑事第三庭
                                        法  官  古  振  暉
右正本證甲與原本無異。
如不服本判決，應於判決送達後十日內，向本院提出上訴狀。
                                        書記官  馮  欽 鳳
中    華    民    國      八十九      年      十      月      十三      日


司法院資訊處製作；財團法人民間司法改革基金會備份。
